【裁判字號】    89,自,184
【裁判日期】    890515
【裁判案由】    詐欺
【裁判全文】
臺灣臺南地方法院刑事判決                          八十九年度自字第一八四號
    自  訴  人  丁○○
    代  理  人  紀成昌
    被      告  乙○○
右列被告因詐欺案件，經自訴人提起自訴，本院判決如左：
    主  文
乙○○無罪。
    理  由
一、自訴意旨略以：被告乙○○涉嫌於民國八十八年間交付發票日八十八年十一月二
    十日、付款人台南市第六信用合作社安和分社、票號0000000號、面額新
    台幣（下同）二十萬元之支票乙紙，向自訴人丁○○借款，然經銀行交換卻遭退
    票。查被告明知自己經濟狀況不佳，卻依然簽發支票，使自訴人陷於錯誤交付金
    錢，詐欺意圖甚為明確，因認被告涉有詐欺罪嫌。
二、按犯罪事實應依證據認定之，無證據不得推定其犯罪事實；又不能證明被告犯罪
    ，應諭知無罪之判決，刑事訴訟法第一百五十四條、第三百零一條第一項分別定
    有明文。次按刑法第三百三十九條第一項詐欺罪之成立，以意圖為自己或第三人
    不法之所有，以詐術使人將本人或第三人之物交付為要件；而所謂以詐術使人交
    付，必須被詐欺人因其詐術而陷於錯誤，若其所用方法，不能認為詐術，亦不致
    使人陷於錯誤，即不構成該罪（最高法院民國四十六年度台上字第二六０號判例
    參照）。復按民事上之債務不履行，縱係出於可歸責於債務人之事由，苟無足以
    證明債務人自始蓄意以此行詐之積極證據，亦不得以事後不履行債務之事實，推
    定其具有刑事犯罪之故意。而在當事人間依一般社會經驗原須承擔信用風險之遠
    期票據交易，對事後票據不獲支付之結果，尤屬可得預見之不利益，要無因債務
    人施詐而於錯誤可言。
三、訊據被告乙○○固坦承自訴人持有發票日八十八年十一月二十日、付款人台南市
    第六信用合作社安和分社、面額二十萬元之支票乙紙為其所簽發，惟辯稱：上揭
    支票係伊授權其子丙○○簽發後，借給邱錦祥使用，並約定屆期由邱錦祥將款項
    存入，伊不知邱錦祥持該支票作什麼用途等語。經查：
（一）右揭支票係證人丙○○得到被告之授權後簽發，交付給邱錦祥，邱錦祥透過證
      人甲○○向自訴人借款二十萬元，此經證人丙○○到庭證稱：「我開好交給邱
      錦祥。他來借票時沒有說明用途。（問：是否約定票到期時由誰存入款項？）
      邱錦祥拿錢來給我，有時來不及，他自己存入。（問：之前邱錦祥是否來向你
      們借過票？）很多次，每次都有付錢。陸陸續續借了四、五百萬元。」（見本
      院八十九年四月十七日訊問筆錄），另證人甲○○到庭證稱：「（問：提示被
      告簽發台南市第六信用合作社安和分社支票）是否看過該支票？有。我不認識
      乙○○，是一名叫『邱錦祥』男子叫我幫他調現的。（問：所調錢額是否如票
      上面額？）應該比票面還多，差不多五、六十萬元。之前我拿過乙○○的票一
      年多了，都是邱錦祥拿給我的。我有照會過銀行，說她開戶幾十年，信用很好
      ，之前邱錦祥拿來的票都有兌現，邱錦祥向我借錢利息二分五，我向丁○○借
      錢利息一分八。」（見本院八十九年五月一日審判筆錄）。被告所辯系爭支票
      借予邱錦祥使用，並未由自訴人處受領金錢堪可採信。
（二）查被告所簽發之上揭支票係在七十二年二月三日在台南市第六信用合作社安和
      分社開戶，至八十八年十二月二十四日始經票據交換所公告為拒絕往來戶，自
      八十六年一月起至八十八年十二月二十四日止，尚有九十五紙支票、總計七百
      五十餘萬元金額兌現，此有該行八十九年四月十八日南六信字第０五００號函
      在卷足憑，足認被告於八十八年間借票予邱錦祥使用時，為信用良好之票據。
（三）按被告開設之上揭支票存款帳戶已十餘年，雖借票予邱錦祥使用，使邱錦祥透
      過甲○○持以向自訴人借款，然邱錦祥曾陸續兌現多張支票，被告借票予邱錦
      祥亦未取得任何利益，尚難認被告有何不法所有之意圖，或與邱錦祥共謀向自
      訴人詐欺。自訴人既同意收受被告簽發之遠期支票，借款予甲○○，對事後票
      據不獲支付之結果，尤屬可得預見之不利益，尚難認有何因被告施詐而現於錯
      誤可言。揆諸前揭說明，自訴人僅以被告所簽發之支票不獲兌現，即認被告涉
      有詐欺犯行，實嫌無據。
（四）綜上所述，被告所為與刑法上詐欺犯行之成立要件尚屬有間，本件被告與自訴
      人間純屬票據債務不履行之民事糾葛，應循民事途徑解決。此外復查無其他積
      極證據足資證明被告有何詐欺犯行，尚不能證明被告犯罪，應為被告無罪之諭
      知。
四、據上論斷，應依刑事訴訟法第三百四十三條、第三百零一條第一項，判決如主文
    。
中    華    民    國      八十九      年        五    月      十五      日
                                  臺灣臺南地方法院刑事第四庭
                                      法  官  張  麗  娟
右正本證明與原本無異
如不服本判決，應於判決送達後十日內，向本院提出上訴狀。
          書記官  陳  怡  吟
中    華    民    國      八十九      年        五    月      十五      日


司法院資訊處製作；財團法人民間司法改革基金會備份。
